【裁判字號】    96,交聲,1897
【裁判日期】    970429
【裁判案由】    交管條例聲異
【裁判全文】
臺灣板橋地方法院交通事件裁定        96年度交聲字第1897號
原處分機關  交通部公路總局臺北區監理所板橋監理站
異  議  人  甲○○
即受處分人
上列受處分人因違反道路交通管理處罰條例案件，對於交通部公
路總局臺北區監理所板橋監理站於民國96年11月22日所為之處分
（原處分案號：板監裁字裁41－AA0000000 號），聲明異議，本
院裁定如下：
    主  文
異議駁回。
    理  由
一、原處分機關以：異議人即受處分人甲○○於民國96年8 月6
    日凌晨0 時6 分許，在重慶南路2 段（地址代碼AA415） ，
    騎乘車號N67 －372 號普通重型機車，因「行速66公里，限
    速50公里，超速16公里，未滿20公里。」違規，由臺北市政
    府警察局交通警察大隊依違反道路交通管理處罰條例第40條
    第1 項規定，以北市警交大字第AA0000000 號舉發違反道路
    交通管理事件通知單逕行舉發，裁處罰鍰新臺幣（下同）1,
    200 元，並依同條例第63條第1 項第1 款（裁決書漏引第1
    款）記違規點數1 點之處分。
二、聲明異議意旨略以：異議人騎乘機車經過重慶南路2 段時，
    並未見任何速限告示牌，以致異議人無從依限速而行駛，且
    被照當時，經異議人返回現場重新確認，亦未見測速照相機
    前方100 公尺有放置「前有測速照相」警示牌，為此聲明異
    議，請求撤銷原處分云云。
三、按行車速度，依速限標誌或標線之規定，無速限標誌或標線
    者，行車時速不得超過50公里，道路交通安全規則第93條第
    1 項第1 款定有明文。復按汽車駕駛人，行車速度，超過規
    定之最高時速，或低於規定之最低時速，除有第43條第1 項
    第2 款情形外，處1,200 元以上2,400 元以下罰鍰，並記違
    規點數1 點，道路交通管理處罰條例第40條第1 項、第63條
    第1 項第1 款分別定有明定。又按汽車駕駛人之行為經以科
    學儀器取得證據資料證明其行為違規，當場不能或不宜攔截
    製單舉發者，得逕行舉發；科學儀器應採固定式，並定期於
    網站公布其設置地點，但汽車駕駛人之行為屬行車速度超過
    規定之最高速限者，不在此限；對於行車速度超過規定之最
    高速限之違規行為，採用固定或非固定式科學儀器取得證據
    資料證明者，於一般道路須至少於100 公尺前，明顯標示之
    ，道路交通管理處罰條例第7 條之2 第1 項第7 款、第2 項
    及第3 項亦分別定有明文。
四、經查：異議人甲○○騎乘車號N67－372號普通重型機車，於
    96年8 月6 日凌晨0 時6 分許，行經在重慶南路2 段（地址
    代碼AA415 ）處，因「行速66公里，限速50公里，超速16公
    里，未滿20公里」之違規，為警拍照採證後逕行舉發，此為
    異議人所不爭執，並有臺北市政府警察局北市警交大字第AA
    0000000 號舉發違反道路交通管理事件通知單、採證照片1
    幀、提供違規駕駛人指認歸責人申報書附卷可稽，足認異議
    人於彼時騎乘普通重型機車，確有超速違規之事實無誤。雖
    異議人辯稱：並未見任何速限告示牌，以致異議人無從依限
    速而行駛，且被照當時，經異議人返回現場重新確認，亦未
    見測速照相機前方100 公尺有放置「前有測速照相」警示牌
    云云置辯。惟查，本件異議人違規地點前方道路係未設置限
    速標誌或標線，揆諸前揭說明，異議人騎車行駛至上開路段
    ，自應遵守速限50公里之規定，況異議人既係領有駕駛執照
    之人，必係通過應考科目筆試及路考合格者，衡情其對於無
    速限標誌或標線者，行車時速不得超過50公里之規定，要難
    對此諉為不知。復查，行車速度超過規定之最高速限，採用
    非固定式科學儀器取得證據資料證明者，於一般道路公路須
    至少於100 公尺前明顯標示之，道路交通管理處罰條例第7
    條之2 第3 項定有明文，而上開路段，採證之相機係微電腦
    雷達波型自動採證單功能相機，舉發單位在採證地點前方即
    重慶南路2 段6 巷口即設有測速照相警告標示牌，依法採證
    無誤，此有臺北市政府警察局中正第二分局96年9 月14日北
    市警中正二分交字第09631052700 號函文1 紙在卷可稽。而
    本件逕行舉發違規所使用之「採證相機」所在位置與「前方
    有測速照相」之警告標示牌放置位置間之距離有200 公尺，
    亦有該分局函覆本院之97年4 月22日北市警中正二分交字第
    09730485100 號函附平面圖、標示牌及採證相機位置相片各
    1 張存卷可考，由此足認採用固定式科學儀器而對於本件違
    規超速行為所取得之證據資料，確有依前揭規定於道路至少
    於100 公尺前設置警告標示無訛。再者，駕駛人騎乘機車本
    即應遵守交通規則以保障自身及他人交通安全，前揭「前有
    測速照相」之警告標示之設置，其作用僅在事前再次提醒駕
    駛人注意行車速限，不因駕駛人是否已到該警告標示而異。
    故異議人以其返回其被拍攝違規照片之現場重新確認，並未
    見有架設「前有測速照相」警示牌為由，遽認員警取締本件
    違規行為不合於規定，實屬無據。綜上，異議人違規超速之
    事證明確，原處分機關就上開違規事實援引前揭規定，裁處
    異議人罰鍰新臺幣1,200 元，並記違規點數1 點，於法並無
    不當，本件異議為無理由，應予駁回。
五、據上論斷，應依道路交通案件處理辦法第19條，裁定如主文
    。
中    華    民    國    97    年    4     月    29    日
                  交通法庭法  官  林淑婷
以上正本證明與原本無異
如不服本裁定應於送達後5 日內向本院提出抗告狀
                          書記官  林金良
中    華    民    國    97    年    4     月    29    日


司法院資訊處製作；財團法人民間司法改革基金會備份。
